臺灣新北地方法院行政訴訟判決
　　　　　　　　　　　　　　　　　　110年度交字第795號
原      告  吳吉斌  
被      告  新北市政府交通事件裁決處
                      設新北市○○區○○路○段000號2樓
代  表  人  李忠台    住同上
訴訟代理人  黃曉妍    律師
                      住○○市○○區○○○路○段0號5樓之
                        1
上列當事人間因交通裁決事件，原告不服被告民國111年1月24日
新北裁催字第48-C00000000號裁決，向本院提起行政訴訟，本
院判決如下：
    主  文
一、原告之訴駁回。
二、訴訟費用新臺幣參佰元由原告負擔。
    事實及理由
壹、程序方面：
一、原告不服被告所為道路交通管理處罰條例第8 條的裁決而提
    起撤銷訴訟，依行政訴訟法第237 條之1 ，應適用交通裁決
    事件訴訟程序。本件因卷證資料已經明確，且本院就被告已
    提出之民眾檢舉之錄影採證光碟（被告並以證物送達原告表
    示意見），而法院就該光碟（準文書證據）擷取光碟之錄影
    畫面為照片（文書證據），乃為該採證光碟內容原物之客觀
    展現，並無法院為主觀體會後為勘驗內容之描述記載，並非
    為勘驗之調查新證據，且該光碟（內容）被告既已送達原告
    表示意見，已為程序保障，且為避免當事人開庭之勞費及訴
    訟經濟，依該卷證資料已經明確，本院依同法第237 條之7
    規定之裁量，於是不經言詞辯論，直接裁判。
二、按「被告收受起訴狀繕本後，應於二十日內重新審查原裁決
    是否合法妥當，並分別為如下之處置：一、原告提起撤銷之
    訴，被告認原裁決違法或不當者，應自行撤銷或變更原裁決
    。但不得為更不利益之處分。四、被告重新審查後，不依原
    告之請求處置者，應附具答辯狀，並將重新審查之紀錄及其
    他必要之關係文件，一併提出於管轄之地方法院行政訴訟庭
    。」「被告依前項第一款至第三款規定為處置者，應即陳報
    管轄之地方法院行政訴訟庭；被告於第一審終局裁判生效前
    已完全依原告之請求處置者，以其陳報管轄之地方法院行政
    訴訟庭時，視為原告撤回起訴。」行政訴訟法第237 條之4
    第2 項第1 、4 款、第3 項分別定有明文。查被告本以民國
    110 年10 月6 日新北裁催字第48-C00000000號裁決裁罰原
    告新臺幣（下同）1300元，嗣經原告不服，提起行政訴訟，
    本院依職權移請被告重新審查後，被告乃改以111年1月24日
    新北裁催字第48-C00000000號違反道路交通管理事件更正原
    裁決書裁罰主文「罰鍰1000元（從寛低罰）」，依前揭規定
    ，本院司法審查之對象自應為被告111年1月24日
　　新北裁催字第48-C00000000號裁決書。
貳、實體方面：
一、爭訟事實概要：緣原告吳吉斌駕駛車牌號碼000-0000號自用
    小客車（下稱系爭汽車），於民國（下同）109年9月9日7時
    51分，行經永和區文化路192巷因有「駕駛車輛肇事，無人
    受傷而未依規定處置」之違規行為，經新北市政府警察局永
    和分局（下稱原舉發單位）員警調閱現場監視器後認定原告
    有上開違規行為，爰於109年9月26日填製新北警交字第C000
    00000號舉發違反道路交通管理事件通知單(下稱違規通知單
    )予以舉發，記載應到案日期為109年11月10日前，案件於10
    9年9月29日移送被告，原告未於應到案日前提出申訴，被告
    於110年10月6日依道路交通管理處罰條例(下稱處罰條例)第
    62條第1項前段規定，製開新北裁催字第48-C00000000號違
    反道路交通管理事件裁決書，裁處「罰鍰新臺幣（下同）1,
    300元整」，經被告函請舉發機關查明原告陳述情節及違規
    當時情形後，認違規事實明確，於111年1月24日依相同之舉
    發違規事實及舉發違反法條重新製開上開裁決書，更正原裁
    決書裁罰主文為「罰鍰新台幣1,000元整」(從寬低罰)，原
    告不服上開原處分，為此提起本件行政撤銷交通裁決訴訟。
二、原告起訴主張及聲明：
㈠、主張要旨：
⑴、本人於109年09月09日07:51駕駛車輛000-0000閃右方向燈，
    並等待右轉永和市文化路等待右轉文化路192巷，梁ｏｏ先生
    所行駛之機車，因未跟當時等待紅燈車輛一同等待，仍執意
    行駛文化路車縫間，與本人所駕駛之車輛發生後照鏡擦撞。
⑵、發生擦撞當下經本人鳴喇叭示意，但梁ｏｏ先生逕行右轉文化
    路192巷，本人行駛一小段之後顧及周遭用路人安全，改以
    電話聯繫交通隊並委請能聯繫梁景智先生，日後梁ｏｏ先生委
    請新北市永和區調解委員會與本人進行調解，該車禍損傷害
    糾紛，於109年10月22日和解，梁景智先生賠償車輛修廢費
    用新台幣7,700元整。
⑶、本人與交通隊值班員警反映罰單對象錯開之狀況，所得到回
    應是會再與開單員警說明並撤銷，無須再處理，综觀上述内
    容，本人全程為權益受損一方，並無任何客觀造成被開罰之
    意圖或事由；但卻因員警因公務繁忙所可能造成之疏忽，受
    害方反而需自行另外負擔並無犯過錯之罰鍰，甚為不公。
㈡、聲明：⑴原處分撤銷。⑵訴訟費用由被告負擔。
三、被告答辯及聲明：
㈠、答辯要旨：
⑴、經被告審查違規資料後，認為原告所述並無理由：
①、本件事故確實有損傷存在，已該當處理辦法第2條第1款規定
    之肇事無誤：
    查道路交通事故調查紀錄表(下稱紀錄表)（被證3），訴外
    人就該事故發生經過略以:「…當我行駛到對方的左側時，我
    不確定我的左把手還是左後照鏡有跟對方發生擦撞…」等語
    陳述；另於原告行車紀錄器(附件一「000000000000000-BAE
    .mp4」畫面時間07:51:25~07:51:28)可見，畫面時間07:51:
    25處副駕同行家人問:「他是要過嗎」，於07:51:26處即聽
    見碰撞聲，隨後駕駛鳴按喇叭，足見原告自己之車輛與訴外
    人車輛發生碰撞並產生財物損害，有雙方車輛事故照片(被
    證3)在卷可稽，準此以觀，本件碰撞核已達肇事之程度無誤
    。
②、原告已具備肇事之主觀犯意無誤：
    依原告之起訴狀及答辯狀意旨內容，可知原告於發生碰撞當
    下對於交通事故之發生即已知悉，又參照紀錄表(被證3)所
    示，原告向警員為事故經過之陳述時，自述於停等紅燈時與
    訴外人機車發生碰撞，綜合上述事證勘認肇事之客觀事實確
    實存在，且原告對此亦有主觀上之故意或過失，應無疑義。
③、原告於交通事故發生後並未依規定處置：
　　承前所述，原告既已該當肇事之主、客觀構成要件，其後續
    即有依法停車為合法處置之義務，然觀交通事故調查紀錄表
    (被證3)，可知原告雖於交通事故發生後主動到案，然於事
    故發生後仍移動車輛追逐訴外人，且未於事故現場適當距離
    豎立警告設施，描繪車輛位置與現場痕跡證據，均足證原告
    於交通事故後未依上開處理辦法第3條第1項規定處置。
④、綜上所述，原告肇事既有主、客觀上之違規構成要件，且事
    故程度亦已達處理辦法所稱之道路交通事故，其又未於事故
    發生後依規定為處置，核其行為已對於事實調查及釐清製造
    障礙，屬於「汽車駕駛人駕駛汽車肇事，無人受傷或死亡未
    依規定處置」無誤，被告據上述理由對其所為之處分，當無
    違誤。
⑵、另原告稱固肇事者非其本人而為訴外人，依上開處理辦法第3
    條第1項規定，該辦法規制對象包含「駕駛人」與「肇事人
    」，雖本件肇事責任主要歸屬非原告，仍不解於事故發生時
    原告身為駕駛人應依法為適當處置之義務，如上揭說明，原
    告行為違反處理辦法第3條規定，為處罰條例第62條第1項前
    段規制範圍所及，被告據此作成裁罰處分，洵屬合法，應予
    維持。
⑶、再者，原告既為合法考領汽車駕駛執照之人，有汽車車籍查
    詢資料及駕駛人基本資料（被證5）為憑，其對上述規定應
    知之甚詳，並應確實遵守。是原告前揭所述，無非單方所執
    之詞，委無足取。被告依法裁處，應無違誤，原告之訴為無
    理由，陳請判決如答辯聲明所載，以維法紀。
㈡、聲明：⑴原告之訴駁回。⑵訴訟費用由原告負擔。
四、爭點：
㈠、發生擦撞經原告鳴喇叭示意，訴外人逕行右轉文化路192巷，
    原告改以電話聯繫交通隊，是否構成未依規定處置？
㈡、原告全程為權益受損一方，本人並無任何過失，被告依處罰
    條例第62條第1項前段規定裁處，是否適法有據？　　
五、本院的判斷：
㈠、前提事實：
    爭訟概要欄所載之事實，除上開爭點外，其餘事實業據原告
    於起訴狀所不爭執，並有新北警交字第C00000000號舉發違
    反道路交通管理事件通知單、送達證書及移送證明、110年1
    0月6日新北裁催字第48-C00000000號違反道路交通管理事件
    裁決書及送達證書、新北市政府警察局永和分局110年12月2
    0日新北警永交字第1104212421號函附職務報告、交通事故
    通報紀錄管制表、道路交通事故調查卷宗、交通事故現場圖
    、道路交通事故調查紀錄表、道路交通事故照片、自首情形
    紀錄表、車輛詳細資料報表、 111年1月24日重新製開之新
    北裁催字第48- C00000000號違反道路交通管理事件裁決書
    、汽車車籍查詢資料及駕駛人基本資料、採證光碟等（見本
    院卷第81頁至第129頁）足資佐證，自堪認定。
㈡、本件應適用之法令：
⑴、道路交通事故處理辦法：
①、第1 條：
    本辦法依道路交通管理處罰條例（以下簡稱本條例）第九十
    二條第五項規定訂定之。
②、第2 條第1 款：
    本辦法用詞，定義如下：一、道路交通事故：指車輛、動力
    機械或大眾捷運系統車輛在道路上行駛，致有人受傷或死亡
    ，或致車輛、動力機械、大眾捷運系統車輛、財物損壞之事
    故。
③、第3 條第1項：
    發生道路交通事故，駕駛人或肇事人應先為下列處置：一、
    事故地點在車道或路肩者，應在適當距離處豎立車輛故障標
    誌或其他明顯警告設施，事故現場排除後應即撤除。二、有
    受傷者，應迅予救護，並儘速通知消防機關。三、發生火災
    者，應迅予撲救，防止災情擴大，並儘速通知消防機關。四
    、不得任意移動肇事車輛及現場痕跡證據。但無人傷亡且車
    輛尚能行駛，或有人受傷且當事人均同意移置車輛時，應先
    標繪車輛位置及現場痕跡證據後，將車輛移置不妨礙交通之
    處所。五、通知警察機關，並配合必要之調查。但無人受傷
    或死亡且當事人當場自行和解者，不在此限。前項第四款車
    輛位置及現場痕跡證據之標繪，於無人傷亡且車輛尚能行駛
    之事故，得採用攝影或錄影等設備記錄。
⑵、道路交通管理處罰條例：
①、第62條第1 項：
    汽車駕駛人駕駛汽車肇事，無人受傷或死亡而未依規定處置
    者，處新臺幣一千元以上三千元以下罰鍰；逃逸者，並吊扣
    其駕駛執照一個月至三個月。
②、第92條第5 項：
    道路交通事故駕駛人、肇事人應處置作為、現場傷患救護、
    管制疏導、肇事車輛扣留、移置與發還及調查處理之辦法，
    由內政部會同交通部、行政院衛生署定之。
③、按「本細則依道路交通管理處罰條例第九十二條第四項規定
    訂定之。」、「處理違反道路交通管理事件之程序及統一裁
    罰基準，依本細則之規定辦理。前項統一裁罰基準，如附件
    違反道路交通管理事件統一裁罰基準表。」，違反道路交通
    管理事件統一裁罰基準及處理細則第1 條、第2 條第1 項、
    第2 項分別亦有明定，是違反道路交通管理事件統一裁罰基
    準及處理細則即係基於法律之授權所訂定，而該處理違反道
    路交通管理事件之統一裁罰基準（即「違反道路交通管理事
    件統一裁罰基準表」）已考量「違反事件」、「法條依據」
    、「法定罰鍰額度或其他處罰」、「違規車種類別或違規情
    節」、「期限內繳納或到案聽候裁決者」、「逾越應到案期
    限30日內，繳納罰鍰或到案聽候裁決者」、「逾越應到案期
    限30日以上60日以內，繳納罰鍰或到案聽候裁決者」、「逾
    越應到案期限60日以上，繳納罰鍰或逕行裁決處罰者」等因
    素，作為裁量之標準，並未違反授權之目的及裁量權之本質
    ，是其不僅直接對外發生效力，且被告亦應受其拘束而適用
    之，而依違反道路交通管理事件統一裁罰基準表，就違反事
    件為「汽車駕駛人駕駛汽車肇事，無人受傷或死亡而未依規
    定處置」（法條依據：道路交通管理處罰條例第62條第1 項
    前段）、違規車種為「汽車」，期限內繳納或到案聽候裁決
    者，其統一裁罰基準為處罰鍰新臺幣1,000元，並未抵觸母
    法，是以被告自得依此基準而為裁罰。
㈢、本件原告之行政訴訟意旨略以：「原告無任何過失，全程為
    權益受損一方，員警錯開罰單對象」等語置辯。惟查：
⑴、本件事故確實有財物損壞之事故，已該當處理辦法第2條第1
    款規定之肇事無誤：
    訴外人梁ｏｏ就該事故發生經過陳稱略以:「該車車頭有點靠
    右，該車車速很緩慢、、、…當我行駛到對方的左側時，我
    不確定我的左把手還是左後照鏡有跟對方發生擦撞，然後對
    方有鳴喇叭聲…」等語，此有訴外人梁景智道路交通事故調
    查紀錄表(下稱紀錄表、見本院卷第103頁)，核與原告所述
    ：「、、、行經事發地點，當時因為前方車流在停等紅燈，
    所以我也跟著停等，之後我有在注意我右側的機車，後來有
    一台機車由我的右側要超過我的車輛，但後來對方機車(000
    -000)行駛到我的右後照鏡時，該機車的左側把手與我的右
    後照鏡發生擦撞，然後該機車駕駛人回頭看一下就駕車駛離
    現場，我欲要去追對方但追不到，然後我就返家並於當日下
    午到永和交通分隊報案處理。」等語相符，此有原告A3類道
    路交通事故調查紀錄表在卷可參（見本院卷第104頁)，足見
    原告自己之車輛與訴外人車輛發生碰撞並產生財物損壞，此
    亦有雙方車輛事故照片（見本院卷第107-114頁)在卷可稽，
    準此以觀，本件碰撞核已達肇事之程度無誤。
⑵、原告已具備未依規定處置之主觀犯意無誤：
    依原告起訴狀及紀錄表意旨內容，可知原告於發生碰撞當下
    對於交通事故之發生即已知悉，又參照紀錄表所示，原告向
    警員為事故經過之陳述時，自述於停等紅燈時與訴外人機車
    發生碰撞，綜合上述事證堪認肇事之客觀事實確實存在，且
    原告對此未依規定處置亦有主觀上之故意或過失，應無疑義
    。參酌道路交通管理處罰條例第62條第1項前段規定，其立
    法體系整體關聯性，應為一般使用動力交通工具之受規範者
    即交通工具之駕駛人所能理解及可預見，肇事時須停留現場
    之行政義務。
⑶、原告於交通事故發生後並未依規定處置：
　　原告既已該當肇事之客觀構成要件，其後續即有依法停車為
    合法處置之義務，依原告紀錄表所述，原告雖於交通事故發
    生後主動到案，然於事故發生後未依道路交通事故處理辦法
    第3條第1項規定，仍移動車輛追逐訴外人，未在適當距離處
    豎立車輛故障標誌或其他明顯警告設施，描繪車輛位置與現
    場痕跡證據，均足證原告於交通事故後未依規定處置，縱無
    故意亦難解有應注意能注意而疏於注意留在現場須依上開辦
    法所規定作必要處置之義務。
⑷、原告雖稱肇事者非其本人而為訴外人，依上開處理辦法第3條
    第1項規定，該辦法規制對象包含「駕駛人」與「肇事人」
    ，並於事後雙方達成調解，原告主張本件肇事責任主要歸屬
    非原告，然依111年高等行政法院三月份法律座談會9項提案
    獲共識，其中提案關於道路交通管理處罰條例第62條第3、4
    項所規定之「肇事」，若知悉發生車禍而逃逸之駕駛人，對
    於交通事故不具有故意或過失，仍應負未採取救護措施及依
    規定處置之行政罰責任，是以仍不解於事故發生時原告身為
    駕駛人應依法為適當處置之義務，如上揭說明，原告行為違
    反處理辦法第3條規定，為處罰條例第62條第1項前段規制範
    圍所及，被告據此作成裁罰處分，洵屬合法有據。
⑸，原告既為合法考領汽車駕駛執照之人，有汽車車籍查詢資料
　  及駕駛人基本資料（見本院卷第125-127頁）為憑，其對上
　  述規定應知之甚詳，並應確實遵守。是原告前揭所述，無非
　  單方所執之詞，委無足取。
㈣、綜上所述，汽車駕駛人如駕駛汽車肇事（無人受傷或死亡
    ），即應採取依規定處置之作為義務，亦即，除先標繪車輛
    位置及現場痕跡證據外（得採用攝影或錄影等設備記錄），
    不得任意移動肇事車輛及現場痕跡證據，並應通知警察機關
    並配合必要之調查（無人受傷或死亡且當事人當場自行和解
    者，不在此限）；如有違反，即構成道路交通管理處罰條例
    第62條第1項前段「汽車駕駛人駕駛汽車肇事，無人受傷或
    死亡而未依規定處置者，處新臺幣一千元以上三千元以下罰
    鍰」之處罰要件，因係原告返家後主動到永和交隊報案處理
    並非逃逸，被告乃以上開處罰條例第62條第1項前段無人受
    傷或死亡而未依規定處置者裁處，核無違誤。
六、本件判決基礎已經明確，兩造其餘的攻擊防禦方法及訴訟資
    料經本院斟酌後，核與判決結果不生影響，無一一論述及調
    查之必要，一併說明。
七、結論：原處分並無違誤，原告訴請撤銷為無理由，應予駁回
    。本件第一審裁判費為300 元，所以確定第一審訴訟費用額
    為300 元，由原告負擔。
八、依行政訴訟法第195 條第1 項後段、第236 條、第98條第1
    項前段、第237 條之8 第1 項、第237 條之9 第1 項，判決
    如主文。
中　　華　　民　　國　　111 　年　　3 　　月　　28　　日
                  行政訴訟庭  法  官  陳伯厚
一、上為正本係照原本作成。
二、如不服本判決，應於判決送達後20日內，向本院提出上訴狀
    並表明上訴理由（原判決所違背之法令及其具體內容或依訴
    訟資料可認為原判決有違背法令的具體事實），其未載明上
    訴理由者，應於提出上訴後 20 日內向本院補提理由書（上
    訴狀及上訴理由書均須按他造人數附繕本，如未按期補提上
    訴理由書，則逕予駁回上訴），並應繳納上訴裁判費新臺幣
    750 元。
                              書記官  陳柔吟
中　　華　　民　　國　　111 　年　　3 　　月　　29　　日